臺灣彰化地方法院民事裁定
111年度監宣字第198號
聲  請  人  彰化縣政府

法定代理人  王惠美  
代  理  人  李青璇  

相  對  人  蕭  聳  



上列聲請人聲請監護宣告事件，本院裁定如下：
    主    文
宣告蕭聳（男，民國00年00月00日生，身分證統一編號：Z00000
0000號）為受監護宣告之人。
選定彰化縣政府為受監護宣告之人之監護人。
指定彰化縣政府職務指派之社工人員為會同開具財產清冊之人。
聲請費用由受監護宣告之人負擔。
    理    由
一、聲請意旨略以：相對人蕭聳，未婚，父母及手足皆已歿，原
    獨居，生活自理差，平時由村長及鄰居協助照料生活及提供
    餐食，近期因身體機能退化，加上年事已高，常有大小便失
    禁等情形，已無法生活自理，故自民國111年4月7日起由聲
    請人彰化縣政府協助安置相對人於上好護理之家居住，由照
    顧人員協助照料生活。惟相對人於111年4月9日因心肌梗塞
    等病況，目前於衛生福利部彰化醫院加護病房住院中。相對
    人原領有低收入戶身心障礙者生活補助費每月新臺幣（下同
    ）8,836元，然經村長於108年致電聲請人反映其補助費用經
    家屬領走，且未將補助運用於相對人生活開銷上，亦未善盡
    照顧扶養之責，故聲請人考量相對人權益，自108年6月份起
    暫停撥款補助至今。因相對人郵局存簿遺失，考量相對人近
    期已有迫切之醫療及照顧需求，須盡快重新辦理郵局帳簿及
    申辦救助專戶等事宜，以利福利補助確實運用於相對人需求
    問題上，故經與其他親屬確認並無照顧相對人之意願，且其
    親屬皆無意願擔任監護人，為使相對人獲得更好之照顧，遂
    由聲請人提出監護宣告；相對人領有第一類（智能障礙）重
    度之身心障礙證明，考量相對人心智功能差，且無法有生活
    自理與自我照顧功能，其欠缺辨別是非善惡利害關係之能力
    ，依據身心障礙者權益保障法第81條第1項規定，對相對人
    有聲請監護宣告之必要，後續由監護人擔任管理人之職貴，
    執行受監護人生活、護養療治及財產管理之職務。爰依民法
    第14條第1項及第1111條第1項，聲請對相對人為監護之宣告
    ，並請求選定聲請人彰化縣政府為相對人之監護人，同時指
    定彰化縣政府社會處社工員為會同開具財產清冊之人等語。
二、按對於因精神障礙或其他心智缺陷，致不能為意思表示或受
    意思表示，或不能辨識其意思表示之效果者，法院得因本人
    、配偶、四親等內之親屬、最近一年有同居事實之其他親屬
    、檢察官、主管機關或社會福利機構之聲請，為監護之宣告
    ，民法第14條第1項定有明文。次按受監護宣告之人應置監
    護人。法院為監護之宣告時，應依職權就配偶、四親等內之
    親屬、最近一年有同居事實之其他親屬、主管機關、社會福
    利機構或其他適當之人選定一人或數人為監護人，並同時指
    定會同開具財產清冊之人。法院為前項選定及指定前，得命
    主管機關或社會福利機構進行訪視，提出調查報告及建議。
    監護之聲請人或利害關係人亦得提出相關資料或證據，供法
    院斟酌。法院選定監護人時，應依受監護宣告之人之最佳利
    益，優先考量受監護宣告之人之意見，審酌一切情狀，並注
    意下列事項：(一)受監護宣告之人之身心狀態與生活及財產
    狀況。(二)受監護宣告之人與其配偶、子女或其他共同生活
    之人間之情感狀況。(三)監護人之職業、經歷、意見及其與
    受監護宣告之人之利害關係。(四)法人為監護人時，其事業
    之種類與內容，法人及其代表人與受監護宣告之人之利害關
    係，民法第1110條、第1111條、第1111條之1分別定有明文
    。
三、經查，聲請人主張之上開事實，業據其提出戶籍資料、中華
    民國身心障礙證明等件為證。又經本院在鑑定人衛生福利部
    彰化醫院陳羿行醫師前訊問相對人，勘驗結果：相對人目前
    臥病在床，經呼喊後無反應，詢問現場醫護人員，醫護人員
    表示相對人平時說話就沒有很清楚，也無法判斷相對人是否
    了解，相對人也無法下床行走。又鑑定人當場具結鑑定陳述
    ：詳細鑑定另陳鑑定報告書等語，有本院訊問筆錄可佐。另
    經本院囑託衛生福利部彰化醫院鑑定結果，認為：「(一)醫
    學上的診斷：診斷名：智能障礙。障礙程度：重度(二)生活
    狀況及現在身心狀態：1.日常生活狀況：(1)日常生活活動
    ：個案躺床，無言語表達，進食需餵食，大小便包尿布，洗
    澡及穿衣服需要他人協助。(2)經濟活動能力：已無經濟活
    動之能力。(3)社會性：無法進行社交對談。2.身體狀態：
    個案躺床，手腳尚可活動。3.精神狀態：(1)意識／溝通性：
    意識障礙，無法進行任何溝通表達。(2)記憶力：短、中、
    長期記憶力障礙。(3)定向力：無法辨認人、時間、地點。(
    4)計算能力：無法回應。(5)理解．判斷力：理解、判斷能力
    有明顯缺失。(6) 認知功能檢查：認知功能有重度缺損。(
    三)有關判斷能力判定之意見：判斷能力嚴重缺失，無管理
    處分自己財產的能力。判定的根據：個案因智能障礙，認知
    功能持續退化，難以用言語或其它方式正確溝通表達。(四)
    回復可能性說明：短期內恢復的可能性低。說明：症狀持續
    退化，恢復可能性低。(五)鑑定判定及說明：【鑑定判定】
    1.基於受鑑定人因智能障礙，個案目前記憶力、理解能力及
    判斷能力皆有重度障礙，以致個案不能管理處分自己的財產
    ，且短期內回復之可能性很低。2.其障礙之程度，不能為意
    思表示或受意思表示，且不能辨識其意思表示之結果，可為
    監護宣告。」等語，有衛生福利部彰化醫院民國111年7月12
    日彰醫精字第1110500316號函附成年監護鑑定書可稽。堪認
    相對人因精神障礙或其他心智缺陷，致不能為意思表示或受
    意思表示，亦不能辨識其意思表示之效果。故本件聲請監護
    宣告為有理由，應予准許，爰宣告相對人為受監護宣告之人
    。
四、本件相對人既經監護宣告，依前揭規定，自應為其選定監護
    人及指定會同開具財產清冊之人。查受監護宣告之相對人蕭
    聳父母、手足皆已歿、未婚，然相對人精神狀況嚴重，其親
    屬皆無照顧相對人之意願等情，此有戶籍資料附卷可憑，故
    相對人目前支持系統恐確實較為薄弱。本院審酌前揭各節，
    認由聲請人即主管機關彰化縣政府任監護人，彰化縣政府職
    務指派之社工人員擔任開具財產清冊之人，能符合受監護人
    之最佳利益，爰裁定如主文第2、3項所示，以保障受監護宣
    告之人蕭聳之權益。
五、末依民法第1113條準用同法第1099條、第1099條之1之規定
    ，於監護開始時，監護人彰化縣政府對於受監護宣告之人蕭
    聳之財產，應會同關係人即彰化縣政府職務指派之社工人員
    於2個月內開具財產清冊，並陳報法院，於開具完成並陳報
    法院前，監護人對於受監護宣告之人之財產，僅得為管理上
    必要之行為，併此指明。
六、訴訟費用負擔之依據：家事事件法第164條第2項。
中　　華　　民　　國　　111 　年　　8 　　月　　22　　日
                   家事法庭     法  官　陳明照
以上正本係照原本作成。　　　　　　　　　 
如不服本裁定，應於送達後10日內向本院提出抗告狀，並繳納抗
告費新臺幣1,000元。
中　　華　　民　　國　　111 　年　　8 　　月　　22　　日
                                書記官  吳曉玟